【裁判字號】    98,交抗,724
【裁判日期】    981013
【裁判案由】    聲明異議
【裁判全文】
臺灣高等法院高雄分院刑事裁定         98年度交抗字第724號
抗  告  人
即受處分人  甲○○
上列抗告人因違反道路交通管理處罰條例聲明異議案件，不服臺
灣高雄地方法院98年度交聲字第1805號民國98年9 月18日裁定，
提起抗告，本院裁定如下：
    主  文
原裁定撤銷。
甲○○不罰。
    理  由
一、抗告意旨略以：抗告人即受處分人（下稱抗告人）甲○○固
    有於民國96年3 月19日駕駛車牌號碼3279-QR 自用小客車超
    速違規之事實，惟該車輛既經於97年1 月4 日因失竊而經辦
    理註銷，則監理機關逕以「系統不明問題」而對抗告人註銷
    登記前之交通違規事件再予裁罰，顯見其作業應有所疏失。
    再者，抗告人合理懷疑本件作業疏失係發生於抗告人繳款之
    後，然因時日已久，相關繳款單據已無從查找，此事件繳款
    事小，茲事體大，除影響抗告人權益外，更有可能影響並損
    及其他人權益，爰依法提起抗告，請求另為適法之裁定等語
    。
二、按汽車有註銷牌照情事，應申請異動登記，道路交通安全規
    則第15條第2 項第7 款定有明文。又「汽車所有人或駕駛人
    應於向公路監理機關辦理汽車檢驗、各項登記或換發牌照、
    執照前，繳清其所有違反本條例第二章、第三章尚未結案之
    罰鍰。」道路交通管理處罰條例第9 條之1 亦有明定。
三、查抗告人甲○○確有於96年3 月19日上午9 時27分許，駕駛
    車牌號碼3279-QR 號自用小客車，在高雄市○○○路高爾夫
    球場旁，行車速度超過規定之最高時速未滿20公里之違反道
    路交通管理處罰條例（第二章）第40條規定之事實，為抗告
    人所不爭執，並有違規照片1 紙在卷可稽，是此部分之事實
    ，固堪認定。惟抗告人所駕駛之上開車輛，業因車輛失竊而
    於97年1 月4 日聲請註銷牌照獲准之情，有高雄市監理處掣
    發之證明書1 紙在卷。則本件主管之公路監理機關（即高雄
    市監理處）既准許前開車牌號碼3279-QR 號自用小客車牌照
    註銷登記，則依諸前揭道路交通管理處罰條例第9 條之1 之
    規定，自堪推定於上開車輛牌照經准予註銷登記時，與該車
    輛有關之違反道路交通管理處罰條例第二章、第三章規定之
    交通罰鍰，皆業已「繳清」。
四、至公路監理資訊系統於前揭車牌號碼3279-QR 號自用小客車
    牌經照註銷登記後，嗣雖又顯示前開車輛包含本件，尚有2
    件交通違規罰鍰未經繳納，有高雄市政府交通局98年7 月6
    日高市交裁字第0980033493號函暨附件在卷可稽，然此原因
    為何，業已無法查證，亦經該函載敘明確。本件監理機關既
    已准許前開車牌號碼3279-QR 號自用小客車牌照註銷登記，
    而依諸前揭道路交通管理處罰條例第9 條之1 之規定，已可
    推定與該車輛有關之違反道路交通管理處罰條例第二章、第
    三章規定之罰鍰，業已「繳清」，既如前述；而監理機關就
    「其准許前開車輛辦理牌照註銷登記時，實則與該車輛有關
    之罰鍰，尚有未經繳清者」此一變態事實，復僅空言陳稱「
    業已無法查證」，而未能舉證以實其說，則抗告人辯稱其業
    已繳清罰款，監理機關始准其為車牌註銷登記等語，應屬可
    採。
五、綜上，依據公路監理資訊系統固顯示，上揭車牌號碼3279-Q
    R 號自用小客車牌照經註銷登記後，尚有本件交通違規罰鍰
    未為繳納，然此既為抗告人所否認，而原處分機關就「其准
    許前開車輛辦理牌照註銷登記時，實則與該車輛相關之罰鍰
    ，尚有未經繳清者」此一變態事實，復未能舉證以實其說，
    則自難僅憑據公路監理資訊系統之記載，即遽為抗告人不利
    之認定。從而，原處分機關以抗告人有前揭交通違規情事，
    且迄未繳納罰款為由，裁處抗告人罰鍰新臺幣2,200 元，容
    有未當。乃原裁定未將原處分機關所為之裁罰處分撤銷，反
    將抗告人之異議駁回，即有未合，自應由本院將原裁定撤銷
    ，並自為裁定改諭知抗告人不罰。
據上論結，應依道路交通案件處理辦法第26 條，刑事訴訟法第41
3 條，裁定如主文。
中    華    民    國    98    年    10    月    13    日
                  刑事第一庭    審判長法  官 翁慶珍
                                      法  官 黃仁松
                                      法  官 徐美麗
以上正本證明與原本無異。
不得再抗告。
中    華    民    國    98    年    10    月    13    日
                                      書記官 賴梅琴


司法院資訊處製作；財團法人民間司法改革基金會備份。
